【裁判字號】    88,上易,3228
【裁判日期】    890316
【裁判案由】    詐欺
【裁判全文】
臺灣高等法院臺中分院刑事判決                  八十八年度上易字第三二二八號
    上  訴  人  臺灣台中地方法院檢察署檢察官
    被      告  乙○○
右上訴人因被告詐欺案件，不服臺灣台中地方法院八十八年度易緝字第四八七號中華
民國八十八年十一月十一日第一審判決（起訴案號：臺灣台中地方法院檢察署八十六
年度偵字第一○○一一號），提起上訴，本院判決如左：
      主  文
上訴駁回。
      理  由
一、公訴意旨略以：被告乙○○意圖為自己不法之所有，於民國八十四年六月二十一
    日向告訴人甲○○佯稱欲將其所有車號ＯＸ－六五八九號自用小客車乙輛出售，
    雙方並簽立汽車買賣合約書，致使告訴人信以為真，誤以為被告果有出賣汽車之
    意思，而將車款新臺幣（下同）二十五萬元交由被告收受。詎被告始終未將車輛
    辦理過戶於告訴人名下，經告訴人查証結果始知被告已將該車輛轉售他人，因認
    被告涉有刑法第三百三十九條第一項之詐欺取財罪嫌云云。
二、公訴意旨認被告乙○○涉犯前開罪嫌係以告訴人甲○○之指訴及卷附之汽車買賣
    合約書、汽車新領牌照登記書為其論據。訊據被告則堅詞否認有為右揭犯行，辯
    稱：伊係自壽建土木包工業處受讓車號ＯＸ－六五八九號自用小客車，並將之轉
    售予告訴人，且已將該車交予告訴人而收受告訴人所交付之九萬元客票及受讓告
    訴人對案外人林麗菊之十二萬六千元債權充作車款，嗣因該車輛引擎破裂，告訴
    人表明不願購買該車，並將該車退還予伊，伊乃簽發二張面額共二十四萬五千元
    之支票退還車款，雖該支票嗣未兌現，然伊並無詐欺犯意等語。
三、按告訴人之告訴，係以使被告受刑事訴追為目的，是其陳述是否與事實相符，仍
    應調查其他證據以資審認；又認定不利於被告之事實，須依積極證據，苟積極證
    據不足為不利於被告事實之認定時，即應為有利於被告之認定，更不必有何有利
    之證據，最高法院五十二年度臺上字第一三ＯＯ號、三十年度上字第八一六號判
    例參照。次按刑法第三百三十九條第一項之詐欺取財罪，係以意圖為自己或第三
    人不法之所有，以詐術使人陷於錯誤，將本人或第三人之物交付為構成要件。是
  刑法上之詐欺罪，除行為人主觀上有為自己或第三人不法之所有之意圖外，於客
    觀上，必以行為人有施用詐術為必要，如未使用詐術使人陷於錯誤，自不得以詐
    欺罪相繩。所謂以詐術使人交付，必係被詐欺人因其詐術而陷於錯誤，始為相當
    ，若其所用方法，不能認為詐術，亦不致使人陷於錯誤，即不構成本罪（最高法
    院四十六年臺上字第二六Ｏ號判例意旨參照）。是行為人如係事後因其他因素無
    法如期給付，乃民事上債務不履行之問題，除有積極證據足認其於取得財物之初
    ，即心存不法所有之意圖外，要難以嗣後之給付遲延即遽認其涉犯詐欺罪名。經
    查，被告固不否認出售前開車輛及收受告訴人交付之支票及受讓債權充作車款，
    事後因告訴人不買了，而將車退還予被告，被告並將該車轉賣予他人等情。惟依
    渠等簽定之汽車買賣合約書觀之，告訴人亦已於八十四年六月二十一日收受該車
    號ＯＸ－六五八九號自用小客車使用，且經原審函查臺灣省公路局臺中區監理所
    豐原監理站結果，前開車輛為富豪牌一九八六西西之自用小客車，於八十二年六
    月三日發照，仍登記於前車主壽建土木包工業名下，有該站八十六年七月十一日
    函覆之汽車新領牌照登記書附卷可稽，而該車於八十四年六月二十一日由被告出
    售予告訴人，車齡約二年，該車若無事故，其車價應無僅售予告訴人二十五萬元
    之理，是被告供稱告訴人事後因該車引擎破裂不買了而將車退還予被告，自非不
    可採，且告訴人於原審及本院審理過程中屢經合法傳喚，均未能到庭說明案情，
    亦未提供其他證據供本院調查以實其說。至於事後被告將該車另轉售與他人，乃
    屬一般之商業行為，不能因被告退還予告訴人之車款所簽發予告訴人之支票尚未
    兌現之前，被告就將該車轉售予他人，即遽認被告有詐欺犯行，其支票款事後無
    法如期給付，乃民事上債務不履行之問題。此外本院復查無其他積極證據足資證
    明被告於售車當時有何詐欺之犯行，尚難以卷附之汽車買賣合約書、汽車新領牌
    照登記書及被告為返還車款所簽發之支票並未如期兌現，而認定被告於售車當時
    有何施用詐術之行為，揆諸前開判例，核屬不能證明被告犯罪，原審因而為被告
    無罪之判決，經核並無不合，檢察官上訴仍執陳詞，為無理由，應予駁回。
四、據上論斷，應依刑事訴訟法第三百六十八條，判決如主文。
本案經檢察官丙○○到庭執行職務。
中      華      民      國    八十九    年      三      月 十六     日
                                  臺灣高等法院臺中分院刑事第七庭
                                        審判長法  官  劉  連  星
                                              法  官  江  錫  麟
                                              法  官  林  秋  華
右正本證明與原本無異。
不得上訴。
                                              書記官  阮  正  枝
中      華      民      國    八十九     年       三      月    十七    日
                                                                        Ｈ


司法院資訊處製作；財團法人民間司法改革基金會備份。
